臺灣板橋地方法院民事判決　　　　　　 100年度訴字第1948號
原　　　告　傅仁君
被　　　告　吳文貞
上列當事人間請求侵權行為損害賠償事件，經本院刑事庭裁定移
送（本院100年度簡附民字第253號）本庭審理，經本庭於民國10
0年11月29日言詞辯論終結，判決如下：
    主  文
被告應給付原告新台幣參萬元及自民國一百年六月二十八日起至
清償日止，按年息百分之五計算之利息。
被告應在如附件二所示之三個網址，刊登如附件一所示之道歉啟
事。
原告其餘之訴駁回。
訴訟費用由被告負擔五分之四，餘由原告負擔。
本判決第一項得假執行。
    事實及理由
壹、程序方面：
一、被告經合法通知，未於言詞辯論期日到場，核無民事訴訟法
    第386條所列各款情形，爰依原告之聲請，由其一造辯論而
    為判決。
二、按訴狀送達後，原告不得將原訴變更或追加他訴，但擴張或
    減縮應受判決事項之聲明者，不在此限。民事訴訟法第255
    條第1項第3款定有明文。查本件原告刑事附帶民事起訴後，
    經移送本庭由本庭前經於民國100年10月25日言詞辯論時確
    認原告完整具體之聲明（參見本院卷第30頁），嗣經100年
    11月29日本院言詞辯論，原告再當庭撤回其原請求被告撤除
    （刪除）誹謗原告之2篇不實文章之部分（見本院卷第44頁
    ），經核並未變更原告起訴主張之原因事實即訴訟標的，僅
    係減縮應受判決事項之聲明，合於前揭法條規定，應予准許
    。
貳、實體方面：
一、查本件原告起訴主張：
（一）被告於99年10月18日參與「背包客棧」網站所舉辦之「新
      社花海活動」，於活動結束後意圖散布於眾，於同年月19
      日0時35分許，在新北市○○區○○路4段22 巷10號5樓之
      8住處，以電腦設備連結網路，並以帳號「Nicegirl」登
      入「背包客棧」網站，在標題為「2010新社花海節」之討
      論文章區張貼含有「傅仁君是個色胚，會不停吃女乘客的
      豆腐，還利用他車手之便，要女乘客陪他陪到他開心了，
      才肯放人走」等不實內容之回應文，以此方式向不特定多
      數網友傳述足以貶損原告名譽之事項；又基於同一意圖，
      接續於同年月19日19時50分許，以相同帳號於同一網站中
      ，在標題為「泡泡堂11/14(日)清泉崗眷村美食+泰安觀止
      泡湯」之討論文章區，張貼相同內容之回應文。
（二）原告係使用真實姓名登錄於背包客網站，但被告在該網站
      發表不實且極度侮辱損傷人名譽的文章，且只要原告想參
      加的活動，被告就去張貼不實誹謗文章，一付趕盡殺絕的
      兇猛樣，該文章點閱超過2萬次，之後參加活動時必需忍
      受旁人異樣之眼光，且需不斷解釋，造成原告身心極大痛
      苦。又現網路發達，常有人會上網搜尋相識朋友的名字以
      了解其事蹟，原告的名字是非常少見，搜尋引擎上（yaho
      o、google）只是搜尋原告姓名「傅仁君」皆是本人，並
      沒有其他同名的人，而搜尋引擎上留存的舊資料，會保存
      數年以上，若是之後要和朋友合夥甚或交友、婚嫁等，若
      是上網一搜原告名字，出現該誹謗文章，更造成巨大傷害
      ，原告隨時都擔心此事，對未來生活的傷害更加痛苦不已
      。為此，依民法第18條、第184條及第195條之規定，請求
      被告賠償精神損害15萬元，並為回復原告名譽之適當處分
      等語。為此聲明：1、被告應給付原告15萬元及自訴狀繕
      本送達之翌日起至清償日止，按年息百分之5計算之利息
      。2、被告應在如附件二所示之三個網址，刊登如附件一
      所示之道歉啟事。
二、被告未於言詞辯論期日到場，據其所提出書狀主張：原告從
    去年10月一直持續有參加背包客棧上的活動，且沒有被任何
    主辦拒絕過，所以原告沒有任何損失，原告是想藉著此次之
    機會從被告這獲取辛苦賺來的血汗錢。另外被告於100年11
    月月5日晚上接到詐騙集團的電話，在一星期內被騙了137萬
    ，現在加上房貸一共背負了180萬的債務，如今生活陷入困
    境等語置辯，並提出原告於Facebook上留言記錄、刑事案件
    報案三聯單為證。
三、得心證之理由：
（一）查原告主張被告意圖散布於眾，於100年10月19日0時35分
      許，在新北市○○區○○路4段22巷10號5樓之8住處，以
      電腦設備連結網路，並以帳號「Nicegirl」登入「背包客
      棧」網站，在標題為「2010新社花海節」之討論文章區張
      貼含有「傅仁君是個色胚，會不停吃女乘客的豆腐，還利
      用他車手之便，要女乘客陪他陪到他開心了，才肯放人走
      」等不實內容之回應文，以此方式向不特定多數網友傳述
      足以貶損原告名譽之事項；又基於同一意圖，接續於同年
      月19日19時50分許，以相同帳號於同一網站中，在標題為
      「泡泡堂11/14(日)清泉崗眷村美食+泰安觀止泡湯」之討
      論文章區，張貼相同內容之回應文等事實，業據原告提出
      有卷附之本院100年度簡上字第4420號簡易判決（附以檢
      察官聲請簡易判決處刑書）判決被告拘役40日，如易科罰
      金，以1000元折算1日在案可佐。並有本院本院100年度簡
      字第4420號刑事卷宗、臺灣板橋地方法院檢察署99年度他
      字第6821號、100年度偵字第425號被告妨害名譽罪之刑事
      偵查卷宗影本經核無訛，而被告未到庭爭執上開原告所主
      張之事實，僅以書狀辯稱文章事後已刪除等情，則原告所
      主張之事實，佐以上開事證即堪認定。參以被告於上開「
      背包客棧」網站所張貼文章之內容觀之，已明顯足以貶損
      原告在社會上所受之評價而足以貶抑原告之人格，傷害原
      告之名譽無疑，實難謂該被告所陳對原告並無損失云云之
      詞，而被告所為上開行為與原告名譽之受損間並有相當因
      果關係。為此原告依侵權行為之法律關係請求被告賠償精
      神慰撫金，併依民法第195條第1項規定請求為回復名譽之
      適當處分，於法即無不合。
（二）按因故意或過失，不法侵害他人之權利者，負損害賠償責
      任；人格權受侵害時，以法律有特別規定者為限，得請求
      損害賠償或慰撫金；不法侵害他人之身體、健康、名譽、
      自由、信用、隱私、貞操，或不法侵害其他人格法益而情
      節重大者，被害人雖非財產上之損害，亦得請求賠償相當
      之金額。其名譽被侵害者，並得請求回復名譽之適當處分
      。民法第184條第1項前段、第18條第2項、第195條第1項
      分別定有明文。次按名譽被侵害者，固得請求回復名譽之
      適當處分，民法第195條第1項後段固定有明文，惟所謂適
      當之處分，係指該處分在客觀上足以回復被害人之名譽且
      屬「必要」者而言(最高法院86年度台上字第3706號判決
      意旨參照)。又依司法院大法官釋字第577號解釋意旨，憲
      法第11條保障人民之言論自由，除積極之表意自由外，亦
      包括消極不表意之自由，而個人不表意之理由多端，或有
      涉及道德、倫理、正義、良心、信仰等內心之信念與價值
      者，凡此攸關人民內內在精神活動及自主決定權，乃個人
      主體性維護及人格自由完整發展所不可或缺，亦與維護人
      性尊嚴關係密切（司法院大法官釋字第603解釋意旨參照
      ），是於侵害名譽事件，若為回復受害人之名譽，有限制
      加害人不表意自由之必要，自應就不法侵害人格法益情節
      之輕重與強制表意之內容等，審慎斟酌而為適當之決定，
      以符合憲法第23條所定之比例原則，倘認要求加害人公開
      道歉，涉及加害人自我羞辱等損及人性尊嚴之情事者，即
      屬逾越回復名譽之必要程度，而過度限制人民之不表意自
      由(司法院大法官釋字第656號解釋意旨參照)。
（三）本件如前所認，被告前開侵權行既已貶抑原告人格，損害
      原告名譽，其間並有相當因果關係，是依上開規定，原告
      請求被告賠償精神慰撫金及回復原告名譽之適當處分，當
      屬有據。惟查：（1）就慰撫金部分：按慰撫金之賠償其
      核給之標準固與財產上損害之計算不同，然非不可斟酌雙
      方身分資力與加害程度，核定相當之數額，有最高法院著
      有51年台上字第223號判例意旨可參。爰由本院審酌本件
      原告為大學畢業，現在主業為經營網路拍賣，有原告所提
      畢業證書、行政院勞工委員會個人勞工保險異動查詢資料
      及個人名片為憑，並參諸被告以書狀自承其曾於99年12月
      成立一間小貿易公司等情（見本院卷第34頁），再參酌本
      院依職權調取被告之財產所得明細，其99年度所得給付總
      額為258177元，財產總額為546483元之情，及衡酌被告所
      陳其仍有房貸之債務及遭詐騙資力非富之情，衡量被告行
      為侵害嚴重性及原告所受名譽傷害於日常生活受影響程度
      、精神上所受痛苦之程度等一切情狀，認原告請求被告賠
      償精神慰撫金15萬元，尚屬過高，本院認應以3萬元為適
      當，為此因認原告請求被告給付3萬元，及自該附帶民事
      起訴狀繕本送達翌日即100年6月28日起至清償日止，按年
      息百分之5計算之利息之範圍內應予准許，逾此範圍之請
      求部分，則難以准許，應予駁回。（2）就被告應為回復
      名譽處分部分：本院衡以被告之行為既於「背包客棧」網
      站，在標題為「2010新社花海節」及「泡泡堂11/14(日)
      清泉崗眷村美食+泰安觀止泡湯」之討論文章區張貼含有
      足以貶抑原告之人格，傷害原告名譽之回應文章內容為其
      侵害原告名譽之方法，則原告併請求被告並應將附件一之
      道歉聲明啟事發表於前述「背包客棧」網站中，標題為「
      2010新社花海節」及「泡泡堂11 /14(日)清泉崗眷村美食
      +泰安觀止泡湯」之討論文章串後面，以及「"背包客棧自
      助旅行論壇>論壇首頁>自助旅行找伴>台灣自助旅行找伴"
      」版面上（詳如附件二所示三網址），核屬回復原告名譽
      之必要方法，衡其方法亦屬適當，依法自應併為准許原告
      之請求。
四、又本判決主文第1項所命被告給付原告之金額，未逾50萬元
    ，依民事訴訟法第389條第1項第5款之規定，應依職權宣告
    假執行。
五、據上論結，本件原告之訴為一部有理由，一部無理由，爰依
    民事訴訟法第385條第1項前段、第79條、第389條第1項第5
    款，判決如主文。
中    華    民    國   100    年    12    月    20    日
                  民事第二庭    法  官  楊志勇
以上正本係照原本作成
如對本判決上訴，須於判決送達後20日內向本院提出上訴狀。
如委任律師提起上訴者，應一併繳納上訴審裁判費，否則本院得
無庸命補正，逕為裁定駁回上訴。
中    華    民    國   100    年    12    月    20    日
                                書記官  連思斐